【裁判字號】    98,易,567
【裁判日期】    981026
【裁判案由】    妨害自由
【裁判全文】
臺灣高雄地方法院刑事判決               98年度易字第567號
公  訴  人  臺灣高雄地方法院檢察署檢察官
被      告  甲○○
            丙○○
共      同
選任辯護人  朱立人律師
上列被告因妨害自由等案件，經檢察官提起公訴（97年度偵字第
34416號、34417號、98年度偵字第581號），本院判決如下：
    主  文
甲○○犯公然侮辱罪，處拘役貳拾日，如易科罰金，以新台幣壹
仟元折算壹日；又犯傷害罪，處拘役肆拾日，如易科罰金，以新
台幣壹仟元折算壹日。應執行拘役伍拾日，如易科罰金，以新臺
幣壹仟元折算壹日。
丙○○無罪。
    事  實
一、甲○○與乙○○、丁○○夫妻雙方原係鄰居，因鞋櫃置放細
    故而彼此積怨。詎甲○○竟(一)於民國97年4 月7 日下午4 時
    26 分 許，在高雄市○○區○○路70號友友新貴大樓公眾得
    出入之樓梯間，基於侮辱丁○○之犯意，以客觀上足以貶損
    侮辱他人人格之「缺德」、「他媽的笨蛋」等足使人難堪之
    輕蔑言詞，辱罵丁○○；(二)復於97年4 月11日，基於普通傷
    害之未必故意及妨害人行使權利之犯意，在上開住處大樓樓
    梯間及1 樓警衛室附近，以攔住並推擠之強暴方式，阻止乙○○、丁○○離開上址，妨害乙○○、丁○○行使自由離開
    該處之權利，乙○○並因之受有左臀部挫傷之傷害。嗣乙○○撥打手機報警到場處理，始悉上情。
二、案經乙○○、丁○○訴由及高雄市政府警察局楠梓分局報請
    臺灣高雄地方法院檢察署偵查起訴。
    理  由
壹、證據能力部分：
    被告以外之人於審判外之陳述，雖不符刑事訴訟法第159 條
    之1 至第159 條之4 之規定，而經當事人於審判程序同意作
    為證據，法院審酌該言詞陳述或書面陳述作成時之情況，認
    為適當者，亦得為證據，刑事訴訟法第159 條之5 第1 項定
    有明文。被告甲○○、辯護人及檢察官均對本院所引用下列
    證據，同意作為本案證據使用，本院審酌各該證據作成之情
    況，並無不法取供等非任意性情況，認為適當，爰依上開規
    定作為證據。
貳、實體部分：
一、上揭犯罪事實一(一)部分，業據被告甲○○於本院審理時自白
    不諱（見本院卷第64頁），核與證人即告訴人丁○○於偵查
    中之指述相符（見偵卷二第6 、25頁），並有勘驗筆錄、照
    片及監視器錄影擷取畫面在卷可憑（見偵卷一第9 頁、偵卷
    三第15、31、62頁），足認被告甲○○之自白與事實相符，
    堪予採為本案論罪科刑之依據。被告甲○○公然侮辱之犯行
    ，堪以認定，應依法論科。
二、有關上揭犯罪事實一(二)部分
(一)、訊據被告甲○○矢口否認有何傷害及強制犯行，並辯稱：我
    沒有攔阻告訴人，也沒有推告訴人，因為通道很小，我怕我
    兒子與告訴人起爭執，想勸開他們云云。經查：
１、被告甲○○與告訴人乙○○、丁○○於上開時間均由該址大
    樓1 樓樓梯間至1 樓警衛室附近，且告訴人乙○○受有左臀
    部挫傷之傷害等情，業據證人即告訴人乙○○、丁○○於警
    詢、偵查及本院證述明確（見警卷第8 頁、偵卷二第24、25
    頁、偵卷三第3 、4 頁、偵卷四第6 、7 、10頁、偵卷五第
    3 頁、本院卷第91至94頁），並有診斷證明書、照片及監視
    器錄影擷取畫面在卷可憑（見偵卷三第5 、8 至14、63至65
    頁），此部分事實，堪以認定。
２、證人即告訴人丁○○於本院審理時具結證稱：我住五樓，97
    年4 月11日我從地下一樓搭電梯，電梯在一樓停住，剛好被
    告甲○○及他兒子楊立功要進電梯，我們不敢與他們同搭電
    梯，我與告訴人乙○○想要出電梯，結果楊立功一直說我們
    害死他父親，被告甲○○一直說我們害死他先生。當時被告
    甲○○、楊立功在通道一直逼進我們，我們想要快點離開，
    我們只好往反方向的一樓走。當時在一樓通道時被告甲○○
    與楊立功追上來，推擠我們，我先生乙○○就一直保護我等
    語明確（見本院卷第91至93頁）。再參以證人即告訴人乙○○於偵查及本院審理時亦具結證稱：我們大樓地下室與一樓
    有兩層樓高，當初我與我太太為了閃躲被告甲○○，我們一
    定要往外面去，所以我們才沒有往地下室的樓梯那邊跑，被
    告甲○○與楊立功先將我們堵在出電梯後要往大樓的樓梯口
    ，第二次被告甲○○與楊立功先跑到大門出入口，用手攔住
    我們，並推擠我們，被告甲○○與楊立功說「不准出去、不
    准離開」，而且說我們害死他們父親及先生。在阻擋我們這
    段時間，被告有推我們，致我左臀部挫傷等語綦詳（見偵卷
    三第3 頁、本院卷第94頁）。而告訴人丁○○、乙○○上開
    證述內容核與證人李順長於偵查時具結證稱：電梯下來是警
    衛室，警衛室出去才是大門，甲○○和他兒子楊立功有攔住
    丁○○及乙○○不讓他們出去，丁○○及乙○○因此被擠在
    信箱那裡無法出去，乙○○說趕快打電話，我就跑回警衛室
    打電話等語相符（見偵卷一第5 頁），並有本院勘驗告訴人
    住處大樓監視錄影光碟結果：97年4 月11日早上8 點多，
    D 段光碟：白衣男子（即楊立功）與被告甲○○二人與告訴
    人乙○○、告訴人丁○○有發生身體碰觸，但未發生拉扯。
    穿黑衣短燙髮女子（即被告甲○○）將身穿紅衣男子（即告
    訴人乙○○）逼至T 型通道另一側，白衣男子欲拉住阻止短
    燙髮女子。00：00：42，紅衣男子欲走樓梯下樓，有遭短燙
    髮女子阻擋。後白衣男子將紅衣男子等二人逼至T 型通道另
    一側，紅衣男子等趁隙跑下樓。97年4 月11日早上8 點多
    ，E 段光碟：四人於守衛室前面大廳走道，有發生激烈推擠
    衝突，穿藍衣服男子出來，現場遺有一支鞋子，後四人均離
    開監視畫面。後穿紅衣男子，開始講起手機，一邊用手隔開
    短髮女子與其他人之接觸，後一身穿灰衣女子出來阻止，四
    人仍偶有衝突。97年4 月11日F 段光碟，00：00：17至00
    ：00：21，短燙髮女子及白衣男子與紅衣男子發生推擠。短
    燙髮女子進前攔在紅衣男子前面，向前逼近並揮動雙手致紅
    衣服男子退至信箱邊等情，有監視錄影光碟及本院勘驗筆錄
    及診斷證明書在卷可稽（見偵卷三第5 頁、本院卷第64、65
    、89頁），堪認被告甲○○確有以上開攔住並推擠之強暴方
    式阻止告訴人乙○○、丁○○離開上址，且致告訴人乙○○
    成傷之行為無誤。
３、至選任辯護人辯稱：告訴人乙○○並未接觸大樓住戶信箱，
    不可能造成上開傷勢，且其可自由撥打行動電話及在走道行
    走，權利行使並未受到妨害等語。惟查，告訴人乙○○確因
    被告甲○○之行為而退至大樓住戶信箱邊，除告訴人乙○○
    之證述外，尚有監視錄影光碟及本院勘驗筆錄在卷可稽（見
    本院卷第89頁）。另被告甲○○上開之行為，並未達於剝奪
    告訴人乙○○、丁○○行動自由之程度，是縱告訴人乙○○
    可自由撥打行動電話及在走道行走，仍無礙被告甲○○確以
    前述之方式阻止告訴人乙○○、丁○○離開上址之權利，且
    致告訴人乙○○成傷之事實認定。
４、告訴人乙○○因被告甲○○上開行為，因之受有左臀部挫傷
    之事實，業經告訴人乙○○於案發後即至健仁醫院門診，經
    醫師診斷明確，此有診斷證明書在卷可稽（見偵卷三第5 頁
    ）。本件被告甲○○在告訴人乙○○、丁○○欲離去之情況
    下，以上開攔住並推擠之強暴方式，阻止告訴人乙○○、丁○○離開上址，業如前述，而被告甲○○為有智識之成年人
    ，其對於其上開舉動，將造成告訴人乙○○碰觸到旁邊住戶
    信箱且受有挫傷之傷害，自屬可得預見，其竟不顧此節，仍
    為上開行為，致使告訴人乙○○身體碰觸大樓住戶信箱，可
    知告訴人乙○○縱因之受傷亦不違背被告甲○○之本意，被
    告甲○○對告訴人乙○○所受之傷害，具有不確定之傷害故
    意甚明，被告甲○○辯稱其無傷害犯意云云，洵屬卸責之詞
    ，不可採信。
５、綜上所述，本件事證明確，被告甲○○犯行堪予認定。
三、核被告甲○○就上開犯罪事實一(一)所為，係犯刑法第309 條
    第1項之公然侮辱罪，就犯罪事實一(二)所為，係犯刑法第277
    條第1項之傷害罪、同法第304條第1項之以強暴妨害人行使
    權利罪。再按數行為於同時同地或密切接近之時地實施，侵
    害同一之法益，各行為之獨立性極為薄弱，依一般社會健全
    觀念，在時間差距上，難以強行分開，在刑法評價上，以視
    為數個舉動之接續施行，合為包括之一行為予以評價，較為
    合理。本件被告甲○○就犯罪事實一(二)之2 犯行，均係於密
    接時間，同一地點，分別接續為之，應分別包括的評價為各
    僅成立1 傷害罪及1 強制罪。又被告甲○○為阻止告訴人乙○○、丁○○離開上址，而以1 接續攔住並推擠告訴人乙○○、丁○○行為，妨害告訴人乙○○、丁○○行使權利，並
    同時造成告訴人乙○○受有上揭傷害，係以1 行為觸犯數罪
    名，侵害數法益，為想像競合犯，應依刑法第55條規定，從
    1 較重之傷害罪處斷。公訴人認上開傷害犯行乃強暴之當然
    結果，不另論罪，尚有未合，惟起訴之基本社會事實尚屬同
    一，爰就此部分依法變更起訴法條，本院就此部分於審理中
    已當庭告知（見本院卷第124 頁），業已踐行刑事訴訟法第
    95 條 第1 款之程序命就該罪為辯論，並無突襲性審判問題
    ，併予敘明。被告甲○○所犯上開公然侮辱罪及傷害罪2 罪
    ，犯意各別，行為互殊，應予分論併罰。
四、爰審酌被告甲○○與告訴人乙○○、丁○○間遇有爭端，本
    應以理性態度多方溝通，惟被告甲○○僅因細故即出口辱罵
    丁○○及以上開手段致告訴人乙○○受傷，實屬不該，且犯
    後否認部分犯行，惟念及其係因其配偶於案發前一天身故，
    情緒悲痛，始不知節制行徑等一切情狀，分別量處如主文所
    示之刑，並分別諭知易科罰金折算標準，及定應執行之刑及
    其易科罰金之折算標準，以資儆懲。
參、無罪部分：
一、公訴意旨略以：被告丙○○於97年6月8日上午10時許，基於
    公然侮辱之犯意，在上開大樓住處屋內，對著門外公眾得出
    入之樓梯間，向乙○○以比中指之方式公然侮辱乙○○，足
    以貶抑乙○○之人格評價。因認被告丙○○涉犯刑法第309
    條第1項之公然侮辱罪嫌等語。
二、按犯罪事實應依證據認定之，無證據不得認定犯罪事實；不
    能證明被告犯罪者，應諭知無罪之判決，刑事訴訟法第154
    條第2項、第301條第1項分別定有明文。又事實之認定，應
    憑證據，如未能發現相當證據，或證據不足以證明，自不能
    以推測或擬制之方法，為裁判基礎（最高法院40年台上字第
    86號判例參照）。而告訴人之告訴，係以使被告受刑事訴追
    為目的，是其陳述是否與事實相符，仍應調查其他證據以資
    審認（最高法院52年台上字第1300號判例參照）。另認定犯
    罪事實所憑之證據，雖不以直接證據為限，間接證據亦包括
    在內；然而無論直接或間接證據，其為訴訟上之證明，須於
    通常一般之人不致有所懷疑，而得確信其為真實之程度者，
    始得據為有罪之認定，倘其證明尚未達到此一程度，而有合
    理之懷疑存在時，即無從為有罪之認定（最高法院76年台上
    字第4986號判例參照）。再者，刑事訴訟法第161條第1項明
    定：檢察官就被告犯罪事實，應負舉證責任，並指出證明之
    方法。依此，檢察官對於起訴之犯罪事實，應負提出證據及
    說服之實質舉證責任。倘其所提出之證據，不足為被告有罪
    之積極證明，或其指出證明之方法，無從說服法院形成被告
    有罪之心證，基於無罪推定之原則，自應為被告無罪判決之
    諭知（最高法院92年台上字第128號判例意旨參照）。
三、公訴意旨認被告丙○○涉有公然侮辱罪嫌，無非係以告訴人
    丁○○之指訴及錄影光碟等為據。訊據被告丙○○則堅詞否
    認有何公然侮辱罪犯行，辯稱：案發當時我在家裡，我沒有
    比中指等語。經查：
(一)、被告丙○○於案發時確實在其上開大樓住處一節，業經告訴
    人丁○○於偵查及本院審理中證述綦詳，並有錄影光碟附卷
    可稽（見偵卷二第25頁、本院卷第91頁），且為被告丙○○
    所肯認，此部分事實至屬明確。
(二)、告訴人丁○○雖於偵查及本院均稱被告丙○○於上開時地對
    其比中指之動作，並於本院審理時稱：我所告訴之事實係發
    生在97年6月8日上午10時許，且卷附錄影光碟H段已拍攝到
    上開畫面等語（見本院卷第91頁），惟經本院勘驗告訴人所
    拍攝97年6月8日上午10時許被告丙○○住處錄影光碟H段結
    果：00：00：1至00：00：19，被告丙○○在摸下巴，並無
    看到被告丙○○有比中指的動作，有本院勘驗筆錄在卷足佐
    （見本院卷第91頁），是告訴人丁○○上開證述，是否可信
    ，顯有疑義，而難予以採認。至卷附有關勘驗97年6月8日11
    時24分光碟畫面筆錄雖記載被告丙○○有比中指之動作一節
    （見偵卷一第9頁），然該部分並非在本案起訴之範圍，故
    不在本案審究範圍，併予敘明。
四、綜上，本案依公訴人所提出之證據，尚難使本院產生被告丙○○有罪之心證，且本院復查無其他卷存積極證據足認被告
    丙○○確有公訴人所指犯行，不能證明被告犯罪，參以首開
    說明，應諭知被告丙○○無罪之判決。
據上論斷，應依刑事訴訟法第299 條第1 項前段、第300 條、第
301 條第1 項、第277 條第1 項、第304 條第1 項、第309 條第
1 項、第55條、第41條第1 項前段、第51條第6 款、刑法施行法
第1條之1，判決如主文。
本案經檢察官李茂增到庭執行職務。
中    華    民    國    98    年    10    月    26    日
                  刑事第十九庭      法  官   吳芝瑛
以上正本證明與原本無異。
如不服本判決應於收受送達後10日內向本院提出上訴書狀，並應
敘述具體理由；如未敘述上訴理由者，應於上訴期間屆滿後20日
內向本院補提理由書（均須按他造當事人之人數附繕本）「切勿
逕送上級法院」。
中    華    民    國    98    年    10    月    26    日
                                    書記官   林麗文
附錄本判決論罪之法條：
中華民國刑法第277條
（普通傷害罪）
傷害人之身體或健康者，處3 年以下有期徒刑、拘役或1 千元以
下罰金。
犯前項之罪因而致人於死者，處無期徒刑或7 年以上有期徒刑；
致重傷者，處3 年以上10年以下有期徒刑
中華民國刑法第304條
（強制罪）
以強暴、脅迫使人行無義務之事或妨害人行使權利者，處3 年以
下有期徒刑、拘役或3 百元以下罰金。
前項之未遂犯罰之。
中華民國刑法第309條
（公然侮辱罪）
公然侮辱人者，處拘役或3 百元以下罰金。
以強暴犯前項之罪者，處1 年以下有期徒刑、拘役或5 百元以下
罰金。


司法院資訊處製作；財團法人民間司法改革基金會備份。
